【裁判字號】    99,交聲,841
【裁判日期】    980830
【裁判案由】    聲明異議
【裁判全文】
臺灣高雄地方法院交通事件裁定         99年度交聲字第841號
原處分機關  高雄市政府交通局
異  議  人
即受處分人  甲○○
上列受處分人因違反道路交通管理處罰條例案件，對於高雄市政
府交通局民國95年10月18日所為之處分（原處分案號：高市交裁
字第裁32-BO0000000號），聲明異議，本院裁定如下：
    主  文
原處分撤銷。
甲○○不罰。
    理  由
一、原處分意旨略以：異議人即受處分人甲○○所有之車牌號碼
    VTH-213 號輕型機車，於民國95年2 月14日上午12時57分許
    ，在高雄市○○○路410 巷，因在禁止臨時停車處所停車，
    為警製單舉發，嗣由原處分機關依道路交通管理處罰條例第
    56條第1 項第1 款之規定，裁處異議人罰鍰新臺幣（下同）
    1,200 元等語。
二、異議意旨略以：本件裁決書之送達證書，經核對筆跡，並非
    異議人所為，顯有案外人冒名，請求撤銷原處分，依法聲明
    異議等語。
三、按處理違反道路交通管理事件，有關文書送達之程序，依行
    政程序法之規定，違反道路交通管理事件統一裁罰基準及處
    理細則第5 條亦有規定。再按送達，於應受送達人之住居所
    、事務所或營業所為之；於應送達處所不獲會晤應受送達人
    時，得將文書付與有辨別事理能力之同居人、受僱人或應送
    達處所之接收郵件人員；應受送達人或其同居人、受僱人、
    接收郵件人員無正當理由拒絕收領文書時，得將文書留置於
    應送達處所，以為送達；又送達不能依前2 條規定為之者，
    得將文書寄存送達地之地方自治或警察機關，並作送達通知
    書兩份，一份黏貼於應受送達人住居所、事務所、營業所或
    其就業處所門首，另一份交由鄰居轉交或置於該送達處所信
    箱或其他適當位置，以為送達；前項情形，由郵政機關為送
    達者，得將文書寄存於送達地之郵政機關；寄存機關自收受
    寄存文書之日起，應保存3 個月，行政程序法第72條第1項
    前段、第73條第1 項、第3 項、第74條分別定有明文。
四、經查，本件違反道路交通管理事件裁決書是否業經合法送達
    異議人，觀之該裁決書之送達證書所示（見院卷第11頁），
    雖記載送達日期95年10月25日，已將文書交予應受送達人，
    其本人簽名欄上載有「甲○○」之簽名等情，惟經本院向高
    雄市左營區戶政事務所調取異議人於95年至99年間共6 份之
    換領國民身分證申請書（見院卷第26至31頁），觀其申請人
    領證簽章欄上「甲○○」之簽名，較諸上開送達證書所載「
    甲○○」之筆跡，均明顯差異甚大，故該送達證書是否確為
    異議人所親收並簽名其上，已有疑義。又參諸上開送達證書
    之送達地址為「高雄市○○區○○路847 號」，然異議人之
    戶籍地址自95年7 月31日起登記為「高雄市左營區○○○路
    452 號1 弄2 號」，自95年12月27日起方改登記為「高雄市
    ○○區○○路847 號」，此有異議人之遷徙紀錄資料查詢結
    果附卷可憑（見院卷第16至17頁），足見上開送達證書送達
    之時（即95年10月25日），其送達地址「高雄市○○區○○
    路847 號」尚非異議人之登記戶籍地，而未與異議人有何地
    緣關係。再者，經本院電詢寄送上開送達證書之高雄市左營
    郵局，經該局投遞股人員答稱：該局郵務人員送達郵件時，
    倘簽收人表明其為本人，郵務人員不會請其出示身份證件核
    對等語，此有本院公務電話紀錄在卷足參（見院卷第33頁）
    ，可知若收受郵件之人自稱其為郵件所載收件人，郵務人員
    將直接由該人簽收郵件，而不再核對該簽收人之身分證件，
    以確認簽收人是否即為收件本人無誤，故本件裁決書確有非
    異議人本人簽收之可能，是異議人主張遭冒名簽收裁決書之
    送達證書乙節，尚非全然不可採信。
五、綜上，因依卷內證據及本院調查證據之結果，尚無從證明本
    件裁決書業已合法送達於異議人，足認原裁決處分並未對異
    議人發生效力，本件異議人之異議為有理由。又按行政罰之
    裁處權，因3 年期間之經過而消滅；本法施行前違反行政法
    上義務之行為應受處罰而未經裁處，於本法施行後裁處者，
    其行政罰之裁處權時效，自本法施行之日起算，行政罰法第
    27 條 第1 項、第45條定有明文。而行政罰法係於95年2 月
    5 日施行，本件違規行為之處罰時效即應於行政罰法施行日
    起算3 年之98年2 月4 日屆至，是於98年2 月5 日起已不得
    再對異議人裁罰，據此，應由本院將原處分撤銷，並諭知異
    議人不罰。
六、依道路交通案件處理辦法第20條，裁定如主文。
中    華    民    國    98    年    8     月    30    日
                    交通法庭    法  官  林依蓉
以上正本證明與原本無異。
如不服本裁定，應於裁定送達後5日內，向本院提出抗告狀。
中    華    民    國    99    年    8     月    30    日
                                書記官  許珈綺

司法院資訊處製作；財團法人民間司法改革基金會備份。
